臺灣臺南地方法院民事判決
109年度訴字第997號
原      告  胡芮綺  
訴訟代理人  張文嘉律師
被      告  黃聖發  
上列當事人間請求清償借款事件，經本院於民國109年11月3日言
詞辯論終結，判決如下：
    主    　文
被告應給付原告新臺幣120萬0,331元，及自民國106年10月16日
起至清償日止，按週年利率5％計算之利息。
原告其餘之訴駁回。
被告應給付原告新臺幣100 萬元，及自民國109 年5 月26日起至
清償日止，按週年利率5 ％計算之利息。
訴訟費用由被告負擔。
    事實及理由
一、本件被告經合法通知，未於最後言詞辯論期日到場，核無民
    事訴訟法第386 條所列各款情形，爰依原告之聲請，由其一
    造辯論而為判決。
二、原告起訴主張：
㈠、兩造前爲男女朋友關係，原告自民國104年9月起，應被告之
    要求陸續以原告自己之名義向安泰銀行、渣打銀行、聯邦銀
    行、玉山銀行、中華融資、東元融資…等金融機構借款以供
    被告花用，至106年8月18日止，累計達新臺幣（下同）121
    萬5,331元，明細如兩造於106年8月18日結算之明細表、債
    務清償協議書（原證一、二）所示。其次，被告另曾多次向
    原告借款，至106年8月18日止，累計達100萬元，被告乃於1
    06年8月18日簽發面額1,215,331元及100萬元之本票各一張
    （原證三，下稱系爭本票），及被告業於原證一明細表上記
    載「不包含私人借款1,000,000」、「本人向胡芮綺借款壹
    佰萬元正，開立CHNO777263新台幣壹佰萬元本票爲憑」等語
    可資為證。
㈡、被告就其所積欠之1,215,331元部分，兩造約定在106年8月18
    日所簽立之債務清償協議書上，記載自106年8月8日起、以2
    個月為一期，分6期，每期清償202,555元，以106年8月15日
    為第一期，如有一期未清償，視同全部到期。惟嗣後被告之
    胞兄僅為被告清償過1萬5千元，除此之外，被告並未清償任
    何一期金額，故原告乃依消費借貸及原證一、二之法律關係
    請求被告給付如訴之聲明第1、2項所示。　　
㈢、106年8月18日，原告與被告約在臺南市善化區「九鼎林豐鍋
    貼店」簽寫原證一、二，當時在場人員有兩造之共同友人周
    俊伃、李心茹夫妻，被告係在意識自由下於原證一、二簽寫
    姓名與住址，原告否認有任何強暴脅迫之情事，故被告應依
    原證一、二所載金額（扣除被告之胞兄代其清償之1萬5千元
    ）向原告清償債務等語。
㈣、聲明（見本院卷第59頁）：
①、被告應給付原告120萬0,331元，及自106年9月16日起至清償
    日止，按週年利率5％計算之利息。
②、被告應給付原告100 萬元，及自109 年5 月26日起至清償日
    止，按週年利率5 ％計算之利息。
③、訴訟費用由被告負擔。
三、被告答辯略以：
㈠、被告當時會簽系爭本票兩張是在感覺有受到威脅壓迫之情況
    下所簽立，並非原告所提供之全部事實。我對於原證一、二
    、三之形式上真正，均不爭執。
㈡、但我簽完上開原證後，其中有一部分我已經清償，清償內容
    如下：
①、我家人代替我清償了私人借款中的10萬元，是以現金給付，
    但沒有簽收據，也不是用匯款，應該是我父親或我哥哥代為
    清償的。
②、另外東元融資（機車）的部分，我哥哥有代我向原告清償4萬
    多元，但他具體還多少錢，我並不知道。
③、可能還有一些清償的金額比較少，我現在記不清楚，庭後將
    再以書狀陳報。我知道欠錢就是要還，我也願意還錢給原告
    。
㈢、我主張簽原證一、二、三時，有遭脅迫，理由是：原告的父
    親說要找四海幫的人來修理我，所以我才會簽原證一、二、
    三的。沒有其他的脅迫內容了。原告的父親是106年8 月18
    日當場說的，而我這邊當時只有我自己一個人在場而已。 
㈣、對於原告聲請傳喚證人周俊宇，無意見，簽立的地點是在周
    俊宇開設的店面，但周俊宇沒有跟我們同桌，他在隔壁桌。
    我說有脅迫，但我沒有證據提出。我主張已清償的部分，我
    會回去找證據等語。 
㈤、聲明（見本院卷第38頁）：
①、原告之訴駁回。
②、訴訟費用由原告負擔。
四、本院得心證之理由：
㈠、原告主張之上揭事實，業據原告提出兩造簽立之對帳明細表
    、債務清償協議書、系爭本票兩張附卷可證（司促卷第13至
    17頁），且被告對於上開證據之形式上真正並不爭執（本院
    卷第36頁）；雖被告辯稱：簽發時遭受原告父親口頭稱「要
    找四海幫的人來修理我」而受脅迫乙節，然查，觀諸到庭具
    結證述之證人周俊伃陳稱：「我開設的店名為九鼎林豐鍋貼
    店。我認識兩造。106 年8 月18日原告與被告有到我的店裡
    簽協議書等，當天有原告、原告的父母親、哥哥及我、我太
    太在場，被告也有在場，被告那邊只有被告一個人。在那一
    天之前我認識被告大約8 年左右，而因為原告跟我老婆是閨
    密，她們二人是國中同學，被告當時是原告的男朋友，所以
    我老婆跟我才會認識被告的。當天我們在店裡是在討論原告
    與被告的債務問題。那時原告的父親有問被告要不要請他的
    父母親家人一起來談，我店內桌子是四人方桌，當時將兩張
    桌子併在一起成長桌，所以我們全部的人都坐在一起，我有
    在現場聽聞，中間只有出去抽一根煙就回來了。當時被告說
    不用請他父母親過來。我們談了大約一個小時左右。之後簽
    了本票、原告的哥哥還有事先製作債務明細表，有給被告確
    認，被告當時簽了原告哥哥製作的明細表，被告還說本票他
    自己的車上有，所以被告是自己走出店外去他車上拿空白的
    本票進來簽發的。沒有人押著被告出去，是被告自己出去的
    。被告當時簽了兩張本票，一張的票面金額一百多萬與原告
    哥哥清算出來的金額一樣，另外一張本票金額是一百萬元。
    因為被告跟原告確認他們交往期間沒有寫借據，這是被告向
    原告借款的總金額，所以被告才會簽發兩張本票。原告的父
    母親或哥哥，其中都沒有人具有黑道背景。在我的理解，被
    告承認有借這些錢，所以被告自己去車上拿本票下來簽發的
    ，沒有人脅迫他。（問：現場有沒有人說「要找四海幫的人
    來修理被告」？）都沒有。（問：原告的父親做何工作？）
    原告的父親是受僱做工程工地。我只知道他是做工的，職稱
    我不知道。（問：原告是做何工作？）原告在善化區公所做
    約聘僱人員。（問：那原告怎麼會有錢借給被告？兩張本票
    金額合計兩百二十幾萬元？）因為兩造在一起的時間約十一
    、二年，兩造在一起的時候，原告就在區公所上班，而且原
    告晚上還來我店裡兼職，所以我每個月還支付薪水一萬五千
    元給原告，原告兼了兩份工作。我是從民國100 年5 月20日
    開幕開始聘僱原告一直到現在，每個月我支付給原告的薪水
    大約都是一萬五千元，因為原告是算時薪。（問：就你所知
    ，被告有沒有工作？）被告他家裡是在開工廠，他幫家裡的
    工廠上班，他家的工廠在安定國中後面，他在工廠裡幫忙送
    貨、紡紗。工廠的名稱我不知道。（問：你有無看過原告拿
    錢給被告？）有。（問：請敘述如何發生？）通常是被告會
    來店裡找原告要錢，然後原告就會向我開口預支薪水，我會
    預支薪水給原告，每次金額約三千到五千不等，我拿錢給原
    告之後，原告就會將錢交給被告，但原告拿了多少錢給被告
    ，我不知道。（問：這種情形是經常還是很久一次？）大概
    一個月三次左右。（問：然後持續很多年？）大概持續時間
    五、六年左右。（問：扣掉預支的話，你發給原告薪水究竟
    為何？）被告開始開口向原告借錢，大約是102年左右，從
    那時候開始薪水大概都讓原告預支完了，原告預支薪水的情
    況大約到被告簽本票及協議書為止。原告沒有拿薪水的情況
    是一直到本件事爆發，被告簽完本票為止，之後原告就有正
    常領薪水了。」等語在卷（本院卷第53至60頁筆錄），從而
    ，實難遽認有被告所辯之強暴脅迫之情事。此外，被告並未
    提出任何證據證明有其所稱之遭脅迫之情事，故被告此部分
    辯解，難以逕採。
㈡、按當事人主張有利於己之事實者，就其事實有舉證之責任，
    民事訴訟法第277 條前段定有明文。本件被告另辯稱：家人
    有代為清償私人借款部分10萬元、東元融資（機車）部分4
    萬多元云云，為原告所否認，而被告迄言詞辯論終結前，均
    未提出任何證據足佐其說，故其此部分辯解，亦難採取。
㈢、按稱消費借貸者，謂當事人一方移轉金錢或其他代替物之所
    有權於他方，而約定他方以種類品質、數量相同之物返還之
    契約；借用人應於約定期限內，返還與借用物種類、品質、
    數量相同之物；給付有確定期限者，債務人自期限屆滿時起
    ，負遲延責任；遲延之債務，以支付金錢為標的者，債權人
    得請求依法定利率計算之遲延利息；應付利息之債務，其利
    率未經約定，亦無法律可據者，週年利率為5％，民法第474 
    條第1 項、第478 條前段、第229 條第1項、233 條第1 項
    本文、第203 條分別定有明文。查兩造於106年8月18日所簽
    立之債務清償協議書上明載，被告願自106年8月8日起，以2
    個月為一期，分6期，每期清償202,555元，以106 年8月
　　15日為第一期，如有一期未清償，視同全部到期等語（司促
    卷第15頁），是本件為給付有確定期限者，故原告請求被告
    給付120萬0,331元，及自106年10月16日起至清償日止，按
    週年利率5％計算之利息；另被告應給付原告100 萬元，及自
    109 年5 月26日（支付命令送達翌日）起至清償日止，按週
    年利率5 ％計算之利息，為有理由，應予准許；至原告請求
    之法定遲延利息逾上開部分之請求，為無理由，應予駁回。
五、本件事證已臻明確，兩造其餘之攻擊防禦方法及舉證，經本
    院審酌後，認均不足以影響本判決之結果，毋庸一一論列，
    併此敘明。
六、訴訟費用負擔之依據：民事訴訟法第79條。
中　　華　　民　　國　　109 　年　　11　　月　　30　　日
                  民事第一庭  法  官　吳金芳
以上正本證明與原本無異。
如不服本判決，應於判決送達後20日內，向本院提出上訴狀並表
明上訴理由（須附繕本），如於本判決宣示後送達前提起上訴者
，應於判決送達後20日內補提上訴理由書（須附繕本）。如委任
律師提起上訴者，應一併繳納上訴審裁判費。
中　　華　　民　　國　　109 　年　　11　　月　　30　　日
                              書記官  李崇文